臺北高等行政法院判決　　　　　　　　　　　　　　九十二年度訴字第四八一四號
　　　　　　　　　　　　　　　.
　　原　　　告　英商‧ＢＰ股份有限公司（BP p.1.c）
　　代　表　人　甲○○○○○○.
　　訴訟代理人　林志剛律師
　　　　　　　　楊憲祖律師
　　　　　　　　黃闡億律師
　　被　　　告　經濟部智慧財產局
　　代　表　人　蔡練生（局長）住同右
右當事人間因服務標章申請事件，原告不服經濟部中華民國九十二年九月四日經訴字
第０九二０六二一八七二０號訴願決定，提起行政訴訟。本院判決如左：
　　主  文
訴願決定及原處分均撤銷。
被告對於原告申請第000000000號「NEW SERVICE STATION」服務標章註冊
案，應依本判決之法律見解另為處分。
原告其餘之訴駁回。
訴訟費用由被告負擔二分之一，餘由原告負擔。
　　事  實
一、事實概要：緣原告前於民國（下同）八十九年十二月三十日以「NEW SERVICE
    STATION」服務標章（下稱系爭服務標章），指定使用於當時商標法施行細則第
    四十九條所定商品及服務分類表第三十九類之車輛出租即汽車、卡車及拖車出租
    ；車輛拖吊；貨物之運送、包裹、儲存及分送；旅行安排；燃料、油、石油、瓦
    斯及潤滑油之配送、運送及儲存；電力之傳輸、供給及分送；油及瓦斯之管線運
    輸；提供停車場等服務，向被告申請註冊，經被告編為申請第00000000
    0號審查，認本件系爭服務標章圖樣上之圖形，不足以使一般消費者認識其為表
    彰服務之標識，並得藉以與他人之服務相區別，應不予註冊，以九十二年五月十
    四日服務標章核駁第三三二九二號審定書予以核駁之處分。原告不服，提起訴願
    ，經遭駁回，遂向本院提起本件行政訴訟。
二、兩造聲明：（被告未於言詞辯論期日到場，聲明及陳述依其答辯狀記載）
　(一)原告聲明求為判決：
  1.訴願決定及原處分均撤銷。
  2.被告應就原告第000000000號「NEW SERVICE STATION」服務標章申請
    註冊案，為核准處分。
　(二)被告聲明求為判決：駁回原告之訴。
三、兩造之爭點：
    系爭標章是否為足資表彰服務之標識，而得藉以與他人之服務相區別，具有識別
    性？
甲、原告主張之理由：
一、系爭標章具有識別性，符合核駁審定時商標法第五條第一項之要件：
  (一)按商標所用之文字、圖形、記號、顏色組合或聯合式，應足以使一般商品購買人
    認識其為表彰商品之標識，並得藉以與他人之商品相區別，為前揭商標法第五條
    第一項所規定。所稱表彰商品之標識，指一般消費者一見即知其為代表商品之品
    牌，具有標誌性；所稱得藉以與他人之商品相區別，指一般消費者一見即知其為
    代表特定主體之商品，具有辨識性。此為商標註冊要件之一，可依一般生活經驗
    加以衡酌，有最高行政法院九十二年判字第一五五號判決可供參照。八十六年十
    一月二十二日被告前身經濟部中央標準局公告「商標識別性審查基準」之審查要
    點第一項則規定：審查商標有無識別性，應考量其使用方式，消費者之認知，實
    際交易情況及所指定使用之商品，以判斷其是否足以使一般商品購買人認識其為
    表彰商品之標識，並得藉以與他人之商品相區別。（「商標識別性審查基準」所
    稱「識別性」，由上開規定觀之，應包括前開最高行政法院九十二年判字第一五
    五號判決所稱之「標誌性」及「辨識性」。）是依上開判決見解及審查基準之規
    定，判斷商標是否具備「識別性」應立於一般消費者之立場，依一般生活經驗就
    商標使用方式、實際交易情況等加以審酌。
  (二)系爭標章圖樣與任何第三人之加油站場景顯有不同：
    系爭標章圖樣「NEW SERVICE SATION」係結合原告早在世界各國註冊商標（包括
    台灣）並為公司名稱特取部份之「bp」及「　　」（HELIOTROPE圖）（原處分書
    及訴願決定書稱為「太陽花」，相關商標註冊證請參訴願理由書附件二）以及其
    特選之綠色、黃色及白色，加以設計、運用於原告之加油站建築、遮蓬、桿柱、
    招牌及附屬商店等，以其整體，作為原告企業形象之表徵，綜觀整個商標圖樣，
    呈現清新鮮明對比的綠、黃、白色並與具有獨特造型之加油站建築、遮蓬、桿柱
    、招牌及附屬商店等相結合，且系爭標章圖樣，予人印象深刻，而與任何第三人
    之加油站場景顯有不同，一般消費者應能認識其為表彰特定來源，即原告之標識
    ，而符合商標法第五條第一項識別性之要件。
  (三)具有特色之建築物外觀足為表彰所提供之服務之標識：
  1.由於提供服務者是提供無體之勞務，相對於商品之有體物而言，勞務本身無法附
    上標誌，則在識別提供勞務之主體時，消費者比較容易產生訴諸勞務者提供勞務
    之處所之情形。且依一般生活經驗，消費者常一見某建築物外觀即知其為代表某
    特定主體所提供之商品或服務之標識，例如在經營加油站及相關服務方面，一般
    消費者一看到紅、白、藍三色之加油建築物即知其為中國石油公司提供之加油及
    相關服務（參原告證三）、看到藍色之加油建築物即知其為全國加油公司提供之
    加油及相關服務（參原告證四）。蓋觀諸世界各國之知名公司行號，為彰顯其所
    提供之商品、服務並吸引消費者之購買、光臨．無不自有其精心之建築設計，並
    予規格化，藉以表彰其所提供之商品或服務之主體，並與他人之商品相區別。是
    以，具有特色之建築物外觀足為表彰所提供之商品或服務之標識。而系爭標章既
    為表彰原告提供勞務之據點，標示有系爭標章圖樣及精心設計之建築式樣、配置
    與顏色組合，具有識別性應無疑義。
  2.建築物外觀圖形應可構成商標：
    世界貿易組織 (WTO)智慧財產權協定（The TRIPS Agreement）第十五條第一項
    第一、二句（原文請詳參原證五）規定：任何標記 (sign, Zeichen)或其組合，
    足以將事業之商品或服務與其他事業之商品或服務區別者，應可構成商標。此
    種標記，特別是文字、人名、字母、數字、圖形要素（figurative elements,
    Abbildung）以及顏色之組合，皆可作為商標註冊之（參原告證六）。如前所述
    ，系爭標章圖樣呈現清新鮮明對比的綠、黃、白色並與具有獨特造型之加油站建
    築、遮蓬、桿柱、招牌及附屬商店相結合，且含有「bp」及「   」（
    HELIOTROPE圖）商標，別樹一幟，足以將原告之商品或服務與其他事業之商品或
    服務區別，該智慧財產權協定僅屬最低的保護標準而我國既為世界貿易組織之會
    員國，對前揭商標法第五條第一項有關構成商標之要件，應採相同解釋，亦即只
    要具有識別性之任何標記或其組合，均得構成商標。是依上開智慧財產權協定第
    十五條第一項及我國現行商標法第五條第一項之規定，系爭標章應可構成商標（
    此之所謂商標包括服務標章）。此外，該協定並授予個人具體之權利（參原告證
    六：劉孔中著「著名標章及相關表徵保護之研究」第十一頁），原告爰直接援引
    該協定第十五條之規定請求保護系爭標章於我國註冊之權利。
  (三)系爭標章圖樣即為提供所指定服務之地點，自當足以表彰提供該服務之來源。目
    前我國加油站，並非僅提供加油服務，尚販售口罩、座墊等汽機車相關商品，此
    乃一般消費者普通認知之事實，原告擬擴大我國加油站服務功能，於加油站附設
    商店，申請註冊系爭標章，指定使用於當時商標法施行細則四十九條所定商品及
    服務分類表第三十九類之車輛出租即汽車、卡車及拖車出租；車輛拖吊；貨物之
    運送、包裹、儲存及分送；旅行安排；燃料、油、石油、瓦斯及潤滑油之配送、
    運送及儲存；電力之傳輸、供給及分送；油及瓦斯之管線運輸；提供停車場等服
    務。系爭標章圖樣即為原告提供上開指定服務之地點，如其中之「車輛出租即汽
    車、卡車及拖車出租」，消費者便係在系爭標章圖樣上之附屬商店或加油站租用
    車輛，「車輛拖吊」、「貨物之運送、包裹、儲存及分送」等服務，亦均以系爭
    標章圖樣上之附屬商店或加油站為服務據點。其既為原告與消費者進行交易之地
    點，系爭標章圖樣實與所指定之服務具有密切關連，因此，系爭標章圖樣自當足
    以表彰上開服務之來源。一般消費者一見系爭標章圖樣自當知其為代表原告所提
    供服務之標誌，而具有識別性。
  (四)只要商標圖樣組成之一部分具有顯著之可能性時，即應認整體商標具有顯著性（
    即識別性）。
  1.按「認定商標的顯著性（即識別性）時，應採用整體否定法，即除非該商標之所
    有組成部分不含任何的顯著性，否則只要圖樣組成之一部分具有顯著之可能性時
    ，即應認整體商標具有顯著性（參原告證七：賴文平著「商標法與你」第四六、
    四七頁）。查系爭標章圖樣含有「bp」及「　　」（HELIOTROPE圖）商標圖標，
    而上開二商標早經被告准予註冊在案，有相關商標註冊證影本（訴願理由書附件
    二）可稽，是上開二商標圖樣，具有前揭商標法第五條第一項「識別性」之要件
    當無疑義。上開二商標圖樣既為系爭標章圖樣之一部分，則依前開見解，應認系
    爭標章整體具有識別性。
  2.原處分理由稱：雖系爭圖樣中有外文「bp」和「太陽花」圖形，但在整體圖樣中
    並不能形成顯著部份，致無法使一般消費者認識其為表彰服務之標識，並得藉以
    與他人之服務相區別云云。訴願決定理由亦認為：其圖樣縱有字母「bp」和「太
    陽花」圖形置於其中，惟在整體建築外觀中並非顯著部分云云。惟查：綠黃色之
    「　　」（HELIOTROPE圖）商標圖標（即原處分書及訴願決定書所稱之「太陽花
    」圖形）明顯標示於系爭標章圖樣中襯底為白色之招牌上方、襯底亦為白色之商
    店右方扁長形建築上方及遮篷正中央，極為醒目，豈得謂非顯著部分。原處分及
    訴願決定違認「太陽花」圖形非系爭標章圖樣中之顯著部分，進而判斷系爭標章
    不具有識別性，顯有違誤。
二、系爭標章符合前揭商標法第五條第二項之規定：
  (一)不符前揭商標法第五條第一項規定之圖樣，如經申請人使用且在交易上已成為申
    請人營業上商品之識別標識者，視為已符合第五條第一項規定，前揭商標法第五
    條第二項定有明文，而依同法第七十七條之規定，復準用於服務標章之識別性判
    斷上。關於該法第五條第二項規定之適用，應就使用該商標於指定商品之使用方
    式、使用該商標於指定商品之生產、銷售、廣告之數量、各國註冊之證明等事項
    綜合審查，且所指之證據不以國內資料為限，有被告前身經濟部中央標準局公告
    之「商標識別性審查基準」可供參照。退萬步言之，系爭標章縱不符合前揭商標
    法第七十七條準用同法第五條第一項之規定，亦因其經原告使用且在交易上已成
    為原告營業上商品及服務之識別標識，符合同法第七十七條準用同法第五條第二
    項之規定，而應視為已符合同條第一項規定：
  (二)經由原告努力及用心經營，系爭「NEW SERVICE STATION」服務標章所表彰之原
    告加油站及附屬商店，於西元二○○二年底為止，在全世界各地已經設立超過四
    千家，包括世界主要國家之美國、英國、澳洲、紐西蘭等地，且此數字仍不斷快
    速成長中，預計將於近年內在全世界增設至兩萬五千家「NEW SERVICE STATION
    」加油站及附屬商店，此有世界各地系爭標章圖樣建築物實景彩色照片(訴願理
    由書附件五)及美國、英國、歐洲、澳洲等地設立「NEW SERVICE STATION」統計
    數據（參原告證八）可稽。
  (三)系爭「NEW SERVICE STATION」服務標章，經過原告不間斷的努力廣告行銷，並
    推展至全世界，現已在全世界二十一個國家註冊取得標章專用權，包括英國、歐
    盟、日本、澳洲、紐西蘭、印尼、墨西哥等地，原告並持續在其他三十二個國家
    申請系爭標章註冊中。
  (四)現今社會資訊高度流通，且美國大眾文化與社經活動每每對台灣之社會活動現象
    形成重大之引領作用，而系爭標章所表彰之加油站及附屬商店已在美國設立超過
    三千八百家（參原告證八）提供所指定之「車輛出租即汽車、卡車及拖車出租」
    等服務，加上同一服務標章已在全世界二十一個國家獲准註冊，應肯認系爭標章
    經原告廣泛使用，在交易上已成為原告營業上服務之識別標識。
三、被告機關對相同圖樣之商標於他類准予註冊，卻不准本件系爭標章註冊，有違平
    等原則。訴願決定理由稱「至訴願人所舉第九九三九三二號「NEW SERVICE
    STATION」商標獲准註冊之案例．．．經核，該案例指定使用之商品與本件指定
    之服務不同，案情有別，且屬另案是否妥適問題，依商標審查個案拘束原則，並
    不得比附援引云云」。惟查，行政行為非有正當理由，不得為差別待遇，行政程
    序法第六條定有明文。查與系爭標章圖樣相同之商標，指定使用於工業用油及油
    脂等商品，已獲被告機關准予註冊，發給註冊號第00000000號商標註冊
    證（參原告證九），而本件系爭標章圖樣既與之完全相同，自應為相同對待，准
    予註冊。訴願決定雖以「註冊第九九三九三二號「NEW SERVICE STATION」商標
    所指定使用之商品與本件指定之服務不同，案情有別」為採取差別待遇之理由。
    惟訴願決定乃係以系爭標章圖樣「予一般消費者之印象及客觀上之認知，乃係提
    供加油服務之營業場所」，而認定不具識別性，上開理由實與註冊第九九三九三
    二號商標所指定使用之商品與本件指定之服務是否相同無關。且註冊第九九三九
    三二號商標亦非指定提供加油服務，而係指定使用於工業用油及油脂等商品。若
    論與油品有關之服務，系爭標章亦指定提供燃料、油、石油、瓦斯及潤滑油之配
    送、運送及儲存；油及瓦斯之管線運輸等服務，故訴願決定所稱之上開理由不足
    為採取差別待遇之理由。至於訴願決定稱，註冊第九九三九三二號商標獲准註冊
    屬另案是否妥適問題，依商標審查個案拘束原則，並不得比附援引云云。惟行政
    程序法第六條所規定之平等原則，為行政機關為一切行政行為時所應遵循之具有
    法位階之原則，本件商標審查自應受平等原刖之拘束，被告機關既就相同圖樣，
    一則准予註冊；一則予以核駁，自應具體說明其採取差別待遇之理由。至訴願決
    定所稱商標審查個案拘束原則之依據為何？何以得排斥行政程序法第六條平等原
    則之適用？應援引其法源依據以實其說。
四、與本件系爭標章相同圖樣之申請案號第00000000號「NEW SERVICE
    STATION」服務標章註冊申請事件及申請案號第000000000號「NEW
    SERVICE STATION」服務標章註冊申請事件，已經鈞院分別以九十一年度訴字第
    五一七０號及九十二年度訴字第五九六號判決，認定該二標章指定使用於車輛防
    銹處理；陸上車輛及拖車之清潔、亮光、加油脂、潤滑、維護及修理；機車清洗
    等服務，及傳真傳輸服務、電報及電話傳輸服務、訊息傳送服務、電信傳輸、提
    供通往網際網路等服務具有修正後現行商標法第五條規定之識別性要件（亦符合
    核駁審定時商標法第七十七條準用第五條第一項之識別性要件）。
乙、被告主張之理由：
一、按「服務標章所用之文字、圖形、記號、顏色組合或其聯合式，應足以使一般消
    費者認識其為表彰營業之標識，並得藉以與他人之服務相區別」，為前揭商標法
    第七十七條準用同法第五條第一項之規定。本件原告申請註冊之服務標章圖樣為
    一「加油站建築物」圖形，指定使用於車輛出租、貨物運送、油物配送、旅遊安
    排、提供停車場等服務，由於加油站建築物外觀大體相似，且依消費者習性其在
    區別車輛出租、貨物運送、油物配送、旅遊安排、提供停車場等服務來源時並非
    以加油站建築物外觀為依據，加以原告未能提供該標章經其使用於車輛出租、貨
    物運送、油物配送、旅遊安排、提供停車場等服務，在「我國」已取得識別性之
    證據，自有違反首揭法條之規定。
二、至原告稱系爭標章已在世界多國註冊，及有相同圖樣指定使用於工業用油及油脂
    等商品獲准註冊為第九九三九三二號，和外文「bp」、太陽花圖形也有註冊情形
    云云。然因標章識別性之有無、強弱，因時、因地、使用情況、指定使用之商品
    、服務而有不同，這是國際上一致的識別性認定原則，原告或許有所誤解。
　　理  由
壹、程序方面：
    本件被告經合法通知，無正當理由未於言詞辯論期日到場，核無行政訴訟法第二
    百十八條準用民事訴訟法第三百八十六條所列各款情形，爰依原告之聲請，由其
    一造辯論而為判決。
貳、實體方面：
一、按服務標章所用之文字、圖形、記號、顏色組合或其聯合式，應足以使一般消費
    者認識其為表彰服務之標識，並得藉以與他人之服務相區別，為系爭標章核駁審
    定時商標法第七十七條準用第五條第一項所規定，此規定已移列於九十二年十一
    月二十八日施行之修正商標法第五條第一項及第二項，新規定為內容為：「商標
    得以文字、圖形、記號、顏色、聲音、立體形狀或其聯合式所組成」、「前項商
    標，應足以使商品或服務之相關消費者認識其為表彰商品或服務之標識，並得藉
    以與他人之商品或服務相區別」，依行政訴訟法新增之課以義務訴訟與一般給付
    訴訟之判決，原則上以事實審行政法院言詞辯論終結時之法律及事實狀態為基準
    時之法理（參考陳計男著「行政訴訟法釋論」初版第五七０頁）及改制前行政法
    院二十九年判字第二０號、五十年判字第三五號、五十七年判字第九五號判例意
    旨，本件課以義務訴訟於本院言詞辯論終結時，其應適用之商標法既有變更，即
    應適用修正後商標法第五條第二項之新規定。又「所稱表彰商品之標識，指一般
    消費者一見即知其為代表商品之品牌，具有標誌性；所稱得藉以與他人之商品相
    區別，指一般消費者一見即知其為代表特定主體之商品，具有辨識性。此為商標
    註冊要件之一，可依一般生活經驗加以衡酌。如就商標圖樣之整體外觀衡酌結果
    ，不具備此一要件，即不應准予註冊」，為最高行政法院九十二年判字第一五五
    號判決意旨所明示。被告前身經濟部中央標準局於八十六年十一月二十二日公告
    「商標識別性審查基準」之審查要點第一項亦規定：「審查商標有無識別性，應
    考量其使用方式、消費者之認知、實際交易情況及所指定使用之商品，以判斷其
    是否足以使一般商品購買人認識其為表彰商品之標識，並得藉以與他人之商品相
    區別」，故判斷商標或服務標章是否具備「識別性」，應立於一般消費者之立場
    ，依一般生活經驗就商標或標章之整體加以觀察，並綜合其使用方式、實際交易
    情況及其所指定使用之商品或服務等加以審酌。
二、本件被告機關係以，原告申請註冊之「NEW SERVI ESTATION」服務標章，其圖樣
    係加油站建築物之圖形，雖圖樣中有外文「bp」和「太陽花」圖形，但在整體圖
    樣中並不能形成顯著部分，原告以該整體圖樣指定使用於車輛出租即汽車、卡車
    及拖車出租；車輛拖吊；貨物之運送、包裹、儲存及分送；旅行安排；燃料、油
    、石油、瓦斯及潤滑油之配送、運送及儲存；電力之傳輸、供給及分送；油及瓦
    斯之管線運輸；提供停車場等服務，難謂其為足資表彰服務之標識，而得以與他
    人之服務相區別，應不具識別性，自有違首揭法條之規定，乃為核駁之處分。原
    告不服，提起訴願，主張系爭服務標章圖樣係其所創，結合該公司早於世界多國
    獲准註冊，並為公司特取部分之「bp」及「HELIOTROPE及圖形」及其特選之綠色
    、黃色及白色加以設計，運用於原告之建築物、遮蓬、桿柱、商店招牌及其他建
    築部位，作為企業形象之表徵，並表彰其所提供之諸多商品及服務包括第三十九
    類車輛出租等服務，所表彰者為該公司整體之企業形象，且經原告多年來廣泛使
    用於各類商品及服務，早已是著名商標。是本件系爭服務標章圖樣自足以予一般
    消費者印象深刻，從而使消費者認識其為表彰該等服務之標誌，應具有識別性等
    語。經訴願決定以系爭服務標章圖樣係由電腦合成之立體加油站營業場所之建築
    物設計圖所構成，予一般消費者之印象及客觀上之認知，乃係提供加油服務之營
    業場所，其圖樣縱有字母「bp」及「太陽花」圖形置於其中，惟在整體建築外觀
    中並非顯著部分，是原告以之作為服務標章圖樣，指定使用於車輛出租即汽車、
    卡車及拖車出租；車輛拖吊；貨物之運送、包裹、儲存及分送；旅行安排；燃料
    、油、石油、瓦斯及潤滑油之配送、運送及儲存；電力之傳輸、供給及分送；油
    及瓦斯之管線運輸；提供停車場等服務，並無法使一般消費者認識其為表彰服務
    來源、品質、信譽之標識，而得與他人之服務相區別，應不具識別性。另據訴願
    人檢附之註冊證影本及實景據點彩色照片等證據資料，或為其在各國商標或標章
    註冊資料影本、或該等實景據點照片多屬外國地區，並非在本國已取得識別性之
    證據，尚不足以證明系爭服務標章業經原告長期使用，且在交易上已成為其營業
    上服務之識別標識，亦無核駁審定時商標法第七十七條準用第五條第二項規定之
    適用。至原告所舉第九九三九三二號「NEW SERVICE STATIN」商標獲准註冊之案
    例，暨訴稱本件系爭服務標章已於世界多國獲准註冊乙節，核該案例指定使用之
    商品與本件指定之服務不同，案情有別，且屬另案是否妥適問題，依商標審查個
    案拘束原則，並不得比附援引；且因各國商標法制不同，審查基準互異，亦不得
    以在他國已獲准註冊，執為本件系爭標章亦應准註冊之論據等語為由，駁回其訴
    願。原告猶不服，提起行政訴訟，主張理由及其爭點均如事實欄所載。
三、本院查：
  (一)系爭標章圖樣「NEW SERVICE SATION」係結合原告早在世界各國註冊之商標圖樣
    （包括在我國註冊之五○八一四三號、四九一九四○號等商標及四八七五三號、
    五二三三○等服務標章），即為其公司名稱特取部份之「bp」（BRITISH
    PETROLEUM）和「　　　」（HELIOTROPE圖），及其特選之綠色、黃色及白色，
    加以設計、運用於原告經營之加油站建築、遮蓬、桿柱、招牌及附屬商店等處，
    以其整體，作為原告企業形象之表徵，綜觀整個商標圖樣，呈現清新鮮明對比的
    綠、黃、白色，並與具有獨特造型之加油站建築、遮蓬、桿柱、招牌及附屬商店
    等相結合，且含有「bp」及「　　　」（HELIOTROPE圖）商標圖樣，予人印象深
    刻，而與任何第三人之加油站場景特色顯有不同，例如一般消費者一看到紅、白
    、藍三色特殊設計之加油建築物即知其為中國石油公司提供之加油及相關服務；
    看到綠色特殊設計之加油建築物即知其為台塑石油公司提供之加油及相關服務；
    看到藍色特殊設計之加油建築物即知其為全國加油公司提供之加油及相關服務，
    自足藉以與他人之服務相區別，使一般消費者認識其為代表特定來源，即為原告
    之標識。
  (二)目前我國加油站，並非僅提供加油服務，尚從事石油、潤滑油之配送、運送及儲
    存；提供停車場等服務，此乃一般消費者普通認知之事實，原告擬擴大我國加油
    站服務功能，於加油站附設商店，申請註冊系爭標章，指定使用於當時商標法施
    行細則四十九條所定商品及服務分類表第三十九類之車輛出租即汽車、卡車及拖
    車出租；車輛拖吊；貨物之運送、包裹、儲存及分送；旅行安排；燃料、油、石
    油、瓦斯及潤滑油之配送、運送及儲存；電力之傳輸、供給及分送；油及瓦斯之
    管線運輸；提供停車場等服務。系爭標章圖樣即為原告提供上開指定服務之地點
    ，如其中之「車輛出租即汽車、卡車及拖車出租」，消費者便是在系爭標章圖樣
    上之附屬商店或加油站租用車輛，「車輛拖吊」、「貨物之運送、包裹、儲存及
    分送」等服務，亦均以系爭標章圖樣上之附屬商店或加油站為服務據點。其既為
    原告與消費者進行交易之地點，系爭標章圖樣自足以表彰上開服務之來源。
  (三)系爭標章圖樣含有「bp」及「　　　」 (HELIOTROPE圖)商標圖標圖樣，而此二
    商標早經被告准予註冊在案，有相關商標註冊證影本附本院卷可稽，是此二商標
    圖樣具備前揭商標法第五條規定之「識別性」要件，當無疑義。至於系爭標章圖
    樣中所含有加油設施之場景，對於加油服務而言，固具有說明性質，但對於系爭
    標章所指定使用之車輛出租即汽車、卡車及拖車出租；車輛拖吊；貨物之運送、
    包裹、儲存及分送；旅行安排；燃料、油、石油、瓦斯及潤滑油之配送、運送及
    儲存；電力之傳輸、供給及分送；油及瓦斯之管線運輸；提供停車場等服務而言
    ，則僅有間接暗示作用，仍具有識別性。而系爭標章並未指定使用於加油服務，
    益見系爭標章之各部分及整體就其指定之服務項目均具有識別性。
四、綜上所述，系爭標章符合前揭修正後現行商標法第五條規定之識別性要件（亦符
    合核駁審定時商標法第七十七條準用第五條第一項之識別性要件），被告以其不
    具識別性，而為核駁其申請註冊之處分，實有違誤，訴願決定未加糾正，仍予維
    持，容有未洽，原告訴請將之一併撤銷，自無不合，應予准許。惟系爭標章是否
    應為核准之審定，尚有待被告審酌其是否違背其他法定要件後再為決定，則原告
    求為判決命被告應作成核准審定之處分，並未達全部有理由之程度，依行政訴訟
    法第二百條第四款規定意旨，原告在請求命被告遵照本院判決之法律見解對原告
    作成處分部分為有理由，其餘部分，不應准許，應予駁回。
據上論結，本件原告之訴為一部有理由，一部無理由，爰依行政訴訟法第二百十八條
、第二百條第四款、第一百零四條、民事訴訟法第七十九條、第三百八十五條第一項
前段，判決如主文。
中　　華　　民　　國　　九十三　　　年　　　十一　　月　　　  三十  　　日
                                  臺北高等行政法院  第二庭
                                            審判長  法  官  姜素娥
      　　　　　　　　　　　　　　　　　　　　      法　官  吳東都
      　　　　　　　　　　　　　　　　　　　　      法　官  林文舟
右為正本係照原本作成。
如不服本判決，應於送達後二十日內，向本院提出上訴狀並表明上訴理由，如於本判
決宣示後送達前提起上訴者，應於判決送達後二十日內補提上訴理由書（須按他造人
數附繕本）。
中　　華　　民　　國　　九十三　　　年　　　十一　　月　　　  三十  　　日
                                                    書記官  呂美玲
